臺灣士林地方法院刑事判決
110年度訴字第390號
公  訴  人  臺灣士林地方檢察署檢察官
被      告  包業煒

                    籍設新北市○○區○○路00號（即新北市○○區○○○○○○

指定辯護人  王雅雯律師
上列被告因傷害案件，經檢察官提起公訴（110年度偵字第15583
號），本院判決如下：
    主  文
甲○○犯傷害罪，處拘役伍拾日，如易科罰金，以新臺幣壹仟元折
算壹日。
　　事  實
一、甲○○於民國110年8月27日下午4時21分許，在臺北市大同區
    臺北地下街Y18-Y20之區域內，因以手觸碰乙○○之女肩膀而
    遭乙○○質問並制止甲○○任意離去，詎甲○○心生不滿竟基於傷
    害之犯意，徒手拉扯、推擠乙○○，復持雨傘揮打乙○○之左側
    腰部及左側肩膀，致乙○○受有左肩部擦挫傷、前胸擦挫傷、
    雙上肢擦挫傷等傷害。嗣經警方獲報到場處理後，始悉上情
    。
二、案經乙○○訴由臺北市政府警察局大同分局報告臺灣士林地方
    檢察署檢察官偵查起訴。
    理  由
壹、證據能力：
　　按被告以外之人於審判外之陳述，雖不符刑事訴訟法第159
    條之1至之4等4條之規定，而經當事人於審判程序同意作為
    證據，法院審酌該言詞陳述或書面陳述作成時之情況，認為
    適當者，亦得為證據；當事人、代理人或辯護人於法院調查
    證據時，知有刑事訴訟法第159條第1項不得為證據之情形，
    而未於言詞辯論終結前聲明異議者，視為有前項之同意，同
    法第159條之5定有明文。查本判決所引用被告甲○○以外之人
    於審判外之言詞或書面陳述，雖均屬傳聞證據，惟檢察官、
    被告、辯護人於本院言詞辯論終結前均不爭執其證據能力【
    見本院110年度訴字第390號卷（下稱訴字卷）第151頁至第1
    54頁】，本院審酌上開證據資料製作時之情況，尚無違法不
    當之瑕疵，亦認為以之作為證據應屬適當，依上開規定均有
    證據能力。另其他非供述證據部分，本院於審判期日，依各
    該證據不同之性質，以提示或告以要旨等法定調查方法逐一
    調查，並使當事人表示意見，本院亦查無法定證據取得禁止
    或證據使用禁止之情形，故認所引用各項證據資料，均具有
    證據能力。
貳、實體部分：
一、認定犯罪事實之依據及理由：
    訊據被告固坦承於上開時間、地點與告訴人乙○○發生推擠拉
    扯，惟否認有何傷害之犯行，辯稱：當日其可能不小心碰觸
    告訴人之女即遭告訴人質問並阻擋離去，係告訴人先伸手推
    其，其始與告訴人互相推擠，嗣告訴人熊抱其並將其壓制在
    地，其所有雨傘亦遭折斷，故告訴人所受傷害應係告訴人自
    身用力過猛及其掙脫束縛所致；且雨傘於告訴人肩膀處揮動
    後相隔7秒即遭他人取走，依施力程度觀之雨傘已脫離其手
    部控制；再者，其揮動雨傘係為掙脫束縛而屬正當防衛，且
    其該時因遭壓制意識不清，應未打到告訴人左側腰部，告訴
    人所受傷勢復與雨傘揮擊部位不盡相符，其無傷害之犯意云
    云。辯護人則為被告辯護稱：縱被告確持雨傘揮打告訴人肩
    膀，被告主觀上僅係單純阻止告訴人雙手環抱之壓制行為而
    無傷害之犯意，此觀被告於2人推擠、拉扯及告訴人不斷阻
    擋去路時，僅持雨傘揮向告訴人2下即靜待警察到場而無其
    他傷害行為及被告自陳當時係想掙脫束縛等語即明云云。經
    查：
  ㈠被告於110年8月27日下午4時21分許，在臺北市大同區臺北地
    下街Y18-Y20之區域內，以手觸碰告訴人女兒肩膀遭告訴人
    質問，嗣二人發生推擠、拉扯等節，業據被告於本院訊問程
    序及準備程序中坦承在卷【見臺灣士林地方檢察署110年度
    偵字第15583號卷（下稱偵卷）第117頁至第119頁，訴字卷
    第26頁至第27頁、第54頁至第64頁】，並據告訴人於警詢中
    證述明確（見偵卷第57頁至第59頁、第81頁至第82頁），先
    堪認定。
　㈡次查案發當日，告訴人於被告碰觸其女後先以跟隨、身體阻
    擋之方式阻止被告離去，因被告將雨傘橫於胸前並執意向前
    離去，告訴人始於同日下午4時26分20秒先以左手輕推被告
    肩膀，被告旋即以雙手回推告訴人，二人發生推擠拉扯，告
    訴人則以右手抓住被告所持雨傘後環抱被告惟遭掙脫，二人
    繼續拉扯，嗣告訴人欲以左手抓被告右手所持之雨傘並再次
    抱住被告頭部，被告即以右手所持雨傘揮打告訴人左側腰部
    ，告訴人遂向下壓制被告，被告再以雨傘揮打告訴人左肩2
    下，13秒後被告所持雨傘遭路人拿走等情，業經本院勘驗現
    場監視錄影畫面無訛，並製有勘驗筆錄暨擷圖在卷可稽（見
    訴字卷第59頁至第62頁、第67頁至第101頁），核與告訴人
    於警詢中之證述：我於110年8月27日下午4時30分在台北地
    下街遭被告持雨傘毆打，當時我跟女兒逛完台北地下街準備
    離開，被告靠近我女兒並碰觸女兒，我本以為被告要問路，
    惟被告若無其事離開，我遂質問被告為何碰女兒，被告回我
    「關你什麼事、我不能碰嗎？」，因我當時雙手拿飲料遂以
    身體阻擋被告離去，被告即以雨傘推我、戳我，我手上的飲
    料遭打掉後，被告執意離開，我遂雙手環抱不讓被告離去，
    被告即繼續持雨傘打我，直至保全報警並圍住被告後，被告
    始停止；被告係以雨傘打我及戳我致我左手多處挫傷等語（
    見偵卷第57頁至第59頁、第81頁至第82頁）大致相符，堪認
    案發當日被告確因不滿遭告訴人阻止離去而徒手推擠、拉扯
    告訴人並持雨傘揮打告訴人左側腰部及肩膀。被告辯稱其未
    打到告訴人左側腰部、雨傘揮打告訴人肩膀時已脫離其控制
    云云，顯與現場監視錄影畫面不符而係卸飾之詞。
  ㈢又告訴人於案發時即與保全人員共同攔阻被告並報警處理，
    復於110年8月27日晚間7時許至臺北市政府警察局大同分局
    建成派出所（下稱建成派出所）指訴遭被告傷害，嗣於同日
    晚間8時45分至臺北市立聯合醫院中興院區驗傷，經診斷告
    訴人受有左肩部、前胸、雙上肢擦挫傷等節，亦有警員劉佑
    愷偵查報告、警詢筆錄、臺北市立聯合醫院中興院區驗傷診
    斷證明書及臺北市立聯合醫院110年10月12日北市醫興字第1
    103062995號函附彩色照片各1份可稽（見偵卷第15頁至第16
    頁、第57頁至第59頁、第65頁至第66頁，訴字卷第133頁）
    ，衡諸告訴人報警、製作警詢筆錄及驗傷時間與案發時間密
    接，且告訴人受傷部位與遭被告徒手推擠、拉扯及持雨傘揮
    打之部位大致相符，其傷勢復與一般遭徒手推擠、拉扯及雨
    傘等細長棒狀物揮打之傷勢無違，堪認告訴人所受傷勢確係
    被告上開行為所致。再佐以告訴人於環抱、壓制被告過程中
    並無重心不穩、跌倒或撞擊物品之情形，業經本院勘驗無訛
    ，有勘驗筆錄及勘驗照片可佐（見訴字卷第59頁至第62頁、
    第67頁至第101頁），益徵被告辯稱告訴人所受傷害係告訴
    人熊抱、壓制其時用力過猛所致云云，與客觀事證不符而無
    足採。
  ㈣被告另辯稱其因遭告訴人壓制而意識不清云云。惟查，告訴
    人於案發當日僅徒手環抱及壓制被告，亦如前㈡所述，堪信
    告訴人行為顯無影響被告意識之可能，被告前揭所辯亦屬無
    據。
　㈤至於被告及辯護人辯稱被告係為掙脫告訴人束縛而無傷害故
    意，應屬正當防衛云云。惟查：
　⒈按刑法第23條之正當防衛，係以對於現在不法之侵害，而出
    於防衛自己或他人權利之行為為要件。因之正當防衛，必對
    現在之不法侵害，始能成立；所稱不法之侵害，只須客觀上
    有違法之行為，即可以自力排除其侵害而行使防衛權（最高
    法院100年度台上字第4939號、87年度台上字第3720號判決
    意旨參照）。準此，正當防衛必須對於現在不法之侵害始得
    為之，如侵害行為不具不法性，即無正當防衛可言。
　⒉查被告於案發時以手碰觸告訴人之女肩膀始遭告訴人質問進
    而發生推擠、拉扯乙節，已如㈠所述；證人即告訴人之女復
    於警詢中證稱：110年8月27日下午4時30分許我走在台北地
    下街Y18，被告朝我走來並突然以右手從我肩膀滑過去，復
    將手放在我肩膀上即離去，我當時覺得不舒服，告訴人將被
    告攔下並報警，告訴人有看到性騷擾過程等語（見偵卷第78
    頁至第80頁）明確，核與告訴人於警詢之證述：當日被告在
    台北地下街碰我女兒一下遭我質問，被告回「關你什麼事，
    我不能碰嗎？」，因我當時手持飲料遂以身體阻擋被告，被
    告便用雨傘推我、戳我，將我手上的飲料打掉執意離開，我
    便用雙手環抱住被告不讓其離開，被告便繼續持雨傘打我等
    語（見偵卷第58頁）相符，堪信告訴人係因目睹其女遭被告
    無故碰觸始上前攔阻被告離去並報警處理。次查告訴人初始
    僅以跟隨、身體阻擋方式阻止被告無故離去，因被告將雨傘
    橫於胸前並執意向前離去，告訴人始以左手輕推被告肩膀，
    惟遭被告以雙手回推，二人進而發生推擠、拉扯，告訴人遂
    以環抱、抱住被告頭部之方式阻止被告離去，被告即持雨傘
    揮打告訴人左側腰部而遭告訴人向下壓制，被告再以雨傘揮
    打告訴人左肩2下等情，亦經本院認定如前㈡所述，則告訴人
    既係因其女遭被告無故碰觸始阻止被告離去，過程中亦無主
    動攻擊被告之行為，堪信告訴人所為僅係要求被告停留現場
    待警察到場處理性騷擾糾紛，自非不法侵害行為，依上說明
    ，被告已無主張正當防衛之餘地。
　⒊復觀被告推擠、拉扯告訴人及持雨傘攻擊告訴人之過程，被
    告於遭告訴人輕推後即以雙手回推告訴人進而發生推擠、拉
    扯，於遭告訴人環抱、壓制時復以雨傘揮打告訴人，核其所
    為亦非單純排除告訴人之阻擋、環抱或壓制行為，而係不滿
    遭告訴人阻止離去所為之刻意攻擊，被告所為難認係出於防
    衛之意，而顯有攻擊、報復之傷害犯意存在，被告有傷害故
    意甚明。至於辯護人辯稱被告於2人推擠、拉扯及告訴人阻
    擋去路時，僅持雨傘揮向告訴人2下即靜待警察到場而無其
    他傷害行為，故被告並無傷害之犯意而僅單純阻止告訴人環
    抱壓制行為云云。惟被告除以雨傘揮打告訴人左肩2下外，
    尚徒手推擠、拉扯告訴人並持雨傘揮打告訴人腰部，亦如前
    ㈡所述，辯護人前揭所辯已與客觀事證不符，而無足採。況
    被告持雨傘揮打告訴人左肩2下後，僅間隔13秒其所持雨傘
    即遭路人取走，亦如前㈡所述，堪認被告係因雨傘遭他人取
    走始停止攻擊，自不得以被告事實上無法繼續攻擊而回推其
    先前行為無傷害犯意，辯護人前揭所辯難認可採。
　㈥綜上所述，被告及辯護人上開所辯，均不足採信。本案事證
    明確，被告傷害犯行洵堪認定，應予依法論科。　
二、論罪科刑
　㈠核被告所為，係犯刑法第277條第1項之傷害罪。被告上開徒
    手推擠、拉扯告訴人及持雨傘揮打告訴人之行為，係於密接
    之時間及同一地點實施，並侵害同一法益，各行為之獨立性
    極為薄弱，且均係出於同一傷害告訴人之目的，依一般社會
    健全觀念，難以強行分別，應視為數個舉動之接續施行而屬
    接續犯，應論以一罪。
　㈡爰以行為人之責任為基礎，審酌被告僅因遭告訴人阻止離去
    即心生不滿，竟徒手拉扯、推擠告訴人並持雨傘揮打告訴人
    致告訴人受有上開傷害，所為實有不該。又考量被告自始否
    認犯行，及曾於調解程序向告訴人道歉並提出願賠償新臺幣
    2,000元，惟因告訴人已無調解意願而未成立，有本院調解
    紀錄表及審判筆錄可稽（見訴字卷第145頁、第157頁）；兼
    衡本件告訴人所受傷勢，被告自陳大專畢業、未婚、無子女
    、曾擔任業務性質工作，目前擔任義工而無薪資，無扶養負
    擔之家庭、經濟狀況（見訴字卷第157頁）等一切情狀，量
    處如主文所示之刑，並諭知易科罰金折算標準，以資警惕。
　㈢又被告持以揮打告訴人之雨傘雖係被告所有供本件犯罪所用
    之物，惟雨傘僅係一般生活用品且未經扣案，復無證據顯示
    上開物品仍存在，考量上開物品價值不高，對於沒收制度所
    欲達成或附隨之社會防衛亦無任何助益，顯欠缺刑法上重要
    性，依刑法第38之2第2項規定不予宣告沒收。
據上論斷，應依刑事訴訟法第299條第1項前段，刑法第277條第1
項、第41條第1項前段，刑法施行法第1條之1第1項，判決如主文
。
本案經檢察官丙○○提起公訴，檢察官林在培到庭執行職務。
中　　華　　民　　國　　110 　年　　11　　月　　30　　日
            刑事第一庭審判長法  官  陳明偉
　　　　　　　　　          法  官  邰婉玲
　　　　　　　　　　　　　　法  官  鍾  晴
以上正本證明與原本無異。
如不服本判決應於收受送達後20日內向本院提出上訴書狀，並應
敘述具體理由。其未敘述上訴理由者，應於上訴期間屆滿後20日
內向本院補提理由書（均須按他造當事人之人數附繕本）「切勿
逕送上級法院」。
因疫情而遲誤不變期間，得向法院聲請回復原狀。
                            書記官  李欣頻　　　　　　
中　　華　　民　　國　　110 　年　　11　　月　　30　　日
附錄本案論罪科刑法條全文
中華民國刑法第277條第1項
傷害人之身體或健康者，處5年以下有期徒刑、拘役或50萬元以
下罰金。